臺灣臺北地方法院刑事判決　　　　　　 96年度交易字第246號
公　訴　人　臺灣臺北地方法院檢察署檢察官
被　　　告　丙○○
上列被告因過失傷害案件，經檢察官提起公訴（96年度偵字第62
98號），本院判決如下：
    主  文
丙○○因過失傷害人之身體，處拘役拾日，如易科罰金，以新
臺幣壹仟元折算壹日。減為拘役拾伍日，如易科罰金，以新臺幣
壹仟元折算壹日。
    事  實
一、丙○○於民國95年12月11日中午12時40分許，騎乘車牌號碼
    DPP-752 號輕型機車，沿臺北市○○路第三車道由北往南方
    向行駛，行經松江路與民權東路交岔路口時，本應注意無論
    有無劃設行人穿越道之交岔路口，遇有行人穿越道路時，無
    論有無交通指揮人員指揮或號誌指示，均應暫停讓行人先行
    通過，且應注意車前狀況，並隨時採取必要之安全措施，又
    當時天氣晴朗、日間有自然光線、路面乾燥、無缺陷、無障
    礙物、行車管制號誌正常運作、視距良好，依其情形亦無不
    能注意之情事；適有甲○○本應注意設有行人穿越道或人行
    地下道之路段，必須經由行人穿越道或人行地下道穿越，不
    得在其100 公尺範圍內穿越道路，依當時情形亦無不能注意
    之情事，甲○○亦疏未注意，自臺北市○○○路由東往西行
    走穿越松江路時，竟在行人穿越道南側距離4.6 公尺處逕行
    穿越，行經松江路北往南第三車道時，甲○○方向號誌已由
    綠燈轉為紅燈，而丙○○方向甫由紅燈轉為綠燈，丙○○疏
    未注意車前狀況、亦未暫停讓行人先行通過，逕行起步前駛
    越過松江路後，閃避不及而在行人穿越道南側4.6 公尺處撞
    及甲○○，致其當場倒地，受有左側橈骨遠端骨折、右足踝
    骨折、頭部外傷合併臉部撕裂傷等身體傷害。嗣員警據報到
    場處理時，丙○○當場表明自己姓名並承認為肇事人，表示
    願意接受裁判，始悉上情。
二、案經甲○○訴由臺北市政府警察局中山分局移請臺灣臺北地
    方法院檢察署檢察官偵查起訴。
    理  由
一、證據能力之判斷：
  (一)被告丙○○除認告訴人甲○○指述不實外，對於下列各項證
    據方法，均未爭執其證據能力，並同意作為證據（見本院第
    13頁），本院審酌其作成時之情況，認為並無不適當之情事
    ，均得作為證據。
  (二)被告丙○○雖認告訴人甲○○指述不實，惟查告訴人於偵查
    及本院審理中均具結而為陳述，又無其他不具證據能力之情
    形，應認其陳述非無證據能力，至其證明力如何，詳後述。
二、認定事實所憑之證據及理由：
    訊據被告丙○○固不否認於上開時、地撞及告訴人甲○○，
    致甲○○倒地受傷之事實，惟矢口否認有何過失傷害犯行，
    辯稱：當時伊綠燈起步，且伊時速很慢，前方還有其他車輛
    ，伊視線被其他車輛擋到故不知道告訴人從何處跑出來，伊
    看到告訴人時已閃避不及，是告訴人撞到伊機車云云。惟查
    ：
  (一)被告於上開時、地騎乘機車自北往南方向直行撞及由東向西
    行走之告訴人之事實，業據被告承認屬實（見他字卷第19頁
    ），並據告訴人於偵查中具結指述遭被告撞倒（見偵字卷第
    5 頁），除被告騎乘機車之車籍登記資料可佐外（見他字卷
    第12頁），且經員警到場製作道路交通事故現場圖、道路交
    通事故補充資料表、交通事故談話紀錄表、道路交通事故調
    查報告表(一)、(二)、現場照片及被告機車照片共11張在卷可稽
    （見他字卷第41、43、44、42、45、46、50至55頁），堪以
    認定被告騎乘機車自臺北市○○○路北往南方向直行越過臺
    北市○○路後，撞及行走之告訴人等事實。至告訴人於偵查
    中及本院審理中一再指稱：「被告騎機車過來又迴轉前輪就
    撞到我」、「（問：機車當時怎麼走的？）如我所繪」云云
    （見偵字卷第5 頁、本院卷第26至27頁），依告訴人所繪，
    其指被告當時係在該處迴轉待轉時發生撞擊云云（見他字卷
    第41頁）。惟據被告供陳其當時係直行臺北市○○○路北往
    南方向，且觀諸現場照片，臺北市○○○路北往南車道越過
    松江路後之路面，並無左轉待轉區之設置（見他字卷第50至
    52頁、本院卷第33頁），亦據證人丁○○、乙○○即臺北市
    政府警察局交通警察大隊中山分隊交通分隊員警、民權一派
    出所員警分別到庭證述明確（見本院卷第27頁、第45頁反面
    ），則告訴人指述：被告迴轉一節，顯與事實不符，自無可
    取，應認被告係直行撞及告訴人。
  (二)告訴人遭撞擊倒地後，立即送醫急救，經醫師診斷其受有左
    側橈骨遠端骨折、右足踝骨折、頭部外傷合併臉部撕裂傷，
    經施行復位及骨釘固定手術並以石膏固定，於95年12月28日
    出院，上下肢石膏於96年3 月2 日拆除，左手鋼釘於96年4
    月拆除等情，則有馬偕紀念醫院淡水院區95年12月28日開立
    之乙種診斷證明書及福全醫院附設護理之家96年6 月5 日回
    函各1 份附卷可憑（見他字卷第10頁、本院卷第36頁），堪
    以認定被告騎乘機車撞及行走之告訴人而使告訴人受有上開
    傷勢之事實。因此，本件爭點在於被告之駕駛行為有無過失
    。
  (三)按汽車行駛時，駕駛人應注意車前狀況，並隨時採取必要之
    安全措施，道路交通安全規則第94條第3 項定有明文。且汽
    車行近未設行車管制號誌之行人穿越道前，應減速慢行；汽
    車行經行人穿越道，遇有行人穿越時，無論有無交通指揮人
    員指揮或號誌指示，均應暫停讓行人先行通過；汽車行經未
    劃設行人穿越道之交岔路口，遇有行人穿越道路時，無論有
    無交通指揮人員指揮或號誌指示，均應暫停讓行人先行通過
    ，同規則第103 條亦有明文。關於被告於車禍發生時是否盡
    其駕駛人之注意義務，據被告於本院詢問時自承：「因為前
    方有別的機車」、「我沒有很注意，告訴人就突然出現在我
    面前」、「（問：你看到的老太太是從你左手邊來還是右手
    邊來？）我不記得了。我突然間看到她的時候她是從我的左
    邊往右邊走。她應該是慢慢的走，但我是突然才看到她」等
    情（見本院卷第47頁反面），被告於本院準備程序時亦自稱
    ：「前方的車子在閃告訴人，告訴人也有在閃車子，但是我
    看到告訴人時已經來不及了，因為我的視線被前面的車子擋
    到」（見本院卷第12頁反面），是被告明知前方其他車輛已
    有閃避告訴人之動作，且告訴人移動速度緩慢，其他車輛既
    可閃避而不至於撞及告訴人，足見客觀上並無不能注意之情
    事，被告竟未集中注意力、隨時採取必要之安全措施，遇有
    行人穿越道路時，亦未暫停讓行人先行通過，其有違反上開
    道路交通安全規則之過失甚明。
  (四)至於告訴人當時行走之路徑並非在行人穿越道上，係在行人
    穿越道南側距離4.6 公尺處穿越道路之事實，亦有上開道路
    交通事故現場圖可稽，並據證人乙○○即首先到場處理之巡
    邏員警證稱現場圖之定位：「有一個受傷的人躺在那裡……
    我只負責定位」、「我是依現場倒地的位置劃設的，圖畫的
    是對的，我到場時看到行人倒地的位置不是在行人穿越道上
    」等情明確（見本院卷第45頁），另據證人丁○○即到場繪
    製現場圖之員警到庭證述：「我是依據先到場的警員有用粉
    筆在地面上畫定位，而且也有血跡。如現場圖所繪，血跡距
    離行人穿越道有4 公尺之多」、「血跡是新的可以確定，而
    且血跡不能移動」等語屬實（見本院卷第27頁至反面），是
    員警所繪現場圖係依照證人乙○○所見告訴人倒地位置及證
    人丁○○觀察路面血跡位置，足堪認定告訴人受傷倒地之位
    置無誤；輔以告訴人於本院審理中證述：「我是在原地倒下
    」（見本院卷第26頁反面），而非遭撞飛離原碰撞位置；綜
    合上情足認告訴人遭被告撞擊之位置在現場圖所繪、距離行
    人穿越道南側4.6 公尺處。此參告訴人稱其當時係往錦州街
    市場方向走等情（見本院卷第26頁反面），因告訴人由東向
    西穿越臺北市○○○路時，錦州街市場在其左前方即行人穿
    越道之西南方，業據證人乙○○證述明確（見本院卷第46頁
    、他字卷第5 頁），故告訴人以左前方市場為目的地而偏離
    行人穿越道穿越道路，亦與常情相符。基此，再觀諸現場圖
    及現場照片所示，自臺北市○○○路東西向穿越松江路時，
    路面劃設有行人穿越道，該交岔路口亦設有人行地下道（見
    他字卷第41頁、本院卷第33頁），告訴人當時穿越馬路非經
    行人穿越道或人行地下道，逕在行人穿越道南側4.6 公尺處
    穿越馬路，自有違反道路交通安全規則第134 條第1 款：「
    設有行人穿越道、人行天橋或人行地下道者，必須經由行人
    穿越道、人行天橋或人行地下道穿越，不得在其100 公尺範
    圍內穿越道路」之過失。至告訴人固稱：「當時我在……行
    人穿越道行走」、「（問：你那時有無走斑馬線？）有」云
    云（見偵字卷第5 頁、本院卷第26頁反面），顯與上開現場
    跡證及證人所述不符，自難採信。
  (五)綜上可知，被告騎車行至該處時，本應注意車前狀況，隨時
    採取必要之安全措施，遇有行人穿越道路時，無論有無交通
    指揮人員指揮或號誌指示，均應暫停讓行人先行通過，且被
    告當時看見前方車輛紛紛閃避告訴人，告訴人行動甚緩，又
    當時天氣晴朗、日間有自然光線、路面乾燥、無缺陷、無障
    礙物、行車管制號誌正常運作、視距良好，有道路交通事故
    調查報告表(一)在卷可憑（見他字卷第45頁），依其情形顯無
    不能注意之情事，被告竟疏未注意而撞及告訴人致其受傷，
    其過失駕駛行為與告訴人受傷結果間，自有相當因果關係。
    至於告訴人亦應注意不得在設有行人穿越道、人行地下道10
    0 公尺範圍內逕自穿越道路，且依當時情形亦無不能注意之
    情事，其逕自搶越道路之過失行為，與其遭被告撞擊受傷之
    結果間，亦有相當因果關係。
  (六)告訴人雖不依行人穿越道或人行地下道穿越馬路致生本件車
    禍，惟按汽車駕駛人對於防止危險發生之相關交通法令之規
    定，業已遵守，並盡相當之注意義務，以防止危險發生，始
    可信賴他人亦能遵守交通規則並盡同等注意義務；若因此而
    發生交通事故，方得以信賴原則為由免除過失責任，最高法
    院著有84年臺上字第5360號判例可參。是依本件車禍發生位
    置在交岔路口、行人穿越道附近，又適值號誌燈號轉換之際
    ，常有行人尚未及穿越馬路，且被告自承前方車輛紛紛閃避
    告訴人，告訴人行動緩慢等情，是被告有疏未注意車前狀況
    、亦未暫停讓行人優先通過之過失，已如前述，縱告訴人亦
    有搶越道路之過失，被告尚不得援引信賴原則卸免刑責，附
    此說明。
  (七)綜上，本件事證明確，被告有應注意、能注意而未注意車前
    狀況、採取必要安全措施而暫停讓告訴人先行之過失，造成
    告訴人受傷之犯行，洵堪認定，應予依法論罪科刑。
三、論罪科刑之依據：
  (一)核被告所為，係犯刑法第284 條第1 項前段過失傷害罪。且
    查被告於肇事後，在未被有偵查犯罪職權之機關或公務員知
    悉犯罪行為人前，不逃避裁判，於警員前往現場處理時，當
    場承認為肇事人，自首而接受裁判等情，亦有臺北市○○○○○道路交通事故肇事人自首情形紀錄表（見他字卷第48頁
    ），是被告已向該管公務員申述犯罪事實，而不逃避裁判，
    合於刑法第62條前段所定對於未發覺之犯罪自首而接受裁判
    之要件，應依該條規定，減輕其刑。爰審酌被告因騎車疏失
    造成告訴人受有上開傷勢，告訴人受傷後支出相關費用則有
    本院96年度交附民字第116 號卷附收據足考，其損害非輕，
    且被告始終矢口否認有何過失，拒絕與告訴人和解，態度不
    佳，毫無悔意，惟念被告年紀猶輕，目前就學中，前無犯罪
    紀錄，素行良好，此有臺灣高等法院被告前案紀錄表附卷可
    參（見本院卷第4 頁），而告訴人年事已高，行動緩慢，既
    有無法及時通過道路之困難，本應利用人行地下道始維自身
    安全，竟於燈號變換之際，仍偏離行人穿越道而逕行搶越道
    路，其與有過失等一切情狀，本院認公訴人論告求處被告有
    期徒刑3 月仍屬過重（見論告書），爰量處拘役30日，並依
    修正前刑法第41條第1 項前段規定，諭知易科罰金之折算標
    準，以示懲儆。
  (二)再查中華民國96年罪犯減刑條例於95年7 月4 日公布，於96
    年7 月16日施行。按犯罪在中華民國96年4 月24日以前者，
    除中華民國96年罪犯減刑條例另有規定外，依下列規定減刑
    ：……有期徒刑、拘役或罰金，減其刑期或金額2 分之1 ；
    又依本條例應減刑之罪，未經判決確定者，於裁判時，減其
    宣告刑，中華民國96年罪犯減刑條例第2 條第1 項第3 款、
    第7 條第1 項分別定有明文。查被告係於95年12月11日犯本
    件過失傷害犯行，迄未判決確定，爰依上開條例規定，就被
    告本件所犯之罪，併予宣告減為拘役15日，併諭知易科罰金
    之折算標準，附此敘明。
據上論斷，應依刑事訴訟法第284 條之1 、第299 條第1 項前段
，刑法第284 條第1 項、第62條前段、第41條第1 項前段，刑法
施行法第1 條之1 ，中華民國96年罪犯減刑條例第2 條第1 項第
3 款、第7 條第1 項，判決如主文。
本案經檢察官於知慶到庭執行職務。
中　　華　　民　　國　　96　　年　　7 　　月　　16　　日
　　　　　　　　　刑事第六庭  法　官　林晏如
上正本與原本無異。
如不服本判決，應於判決送達後10日內向本院提出上訴狀（應抄
附繕本）。告訴人或被害人如對於本判決不服者，應具備理由請
求檢察官上訴，其上訴期間之計算係以檢察官收受判決正本之日
期為準。
                              書記官  楊盈茹
中　　華　　民　　國　　96　　年　　7 　　月　　17　　日
附錄本案論罪科刑法條全文：
中華民國刑法第284條
因過失傷害人者，處 6 月以下有期徒刑、拘役或 5 百元以下罰
金，致重傷者，處1 年以下有期徒刑、拘役或5 百元以下罰金。
從事業務之人，因業務上之過失傷害人者，處 1 年以下有期徒刑
、拘役或1 千元以下罰金，致重傷者，處 3 年以下有期徒刑、
拘役或2 千元以下罰金。
